臺灣基隆地方法院刑事判決　
111年度訴字第181號
公  訴  人  臺灣基隆地方檢察署檢察官
被      告  許雅茹




            邵明璋




上列被告等因家暴傷害等案件，經檢察官提起公訴（110年度偵
字第5907號），本院判決如下：
    主  文
許雅茹共同犯傷害直系血親尊親屬罪，處拘役伍拾伍日；又犯毀
損他人物品罪，處拘役貳拾日，如易科罰金，以新臺幣壹仟元折
算壹日。
邵明璋共同犯傷害罪，處拘役參拾日，如易科罰金，以新臺幣壹
仟元折算壹日。
    事  實
一、許雅茹為許文章之女，2人間具有家庭暴力防治法第3條第3
    款之家庭成員關係；邵明璋為許文章之外甥，2人間具有家
    庭暴力防治法第3條第4款之家庭成員關係。於民國110年7月
    23日19時許，在基隆市○○區○○○路000巷00弄0號許文章之住
    處內，許雅茹因故歐打其胞弟即許文章之子許硯翔（未據告
    訴），許文章上前推開許雅茹（許文章被訴傷害罪嫌部分業
    經檢察官為不起訴處分），邵明璋見狀即衝進上址屋內，與
    許雅茹共同基於傷害之犯意聯絡，邵明璋徒手推許文章之胸
    部後，再與許文章互相拉扯，許雅茹則徒手毆打許文章之臉
    部成傷。許雅茹又基於毀損之犯意，徒手將許文章所有、放
    置在上開住處客廳之電視自桌上撥落至地面，致該電視螢幕
    破裂，足以生損害於許文章。嗣警獲報到場處理，許雅茹於
    離開上開住處之際，復承前之傷害犯意，持安全帽朝門內丟
    擲，擊中許文章之腿部，致許文章受有臉部紅瘀、右前臂紅
    瘀擦傷、右中指擦傷、左前臂擦傷、左小腿擦傷等傷害。
二、案經許文章訴由基隆市警察局第一分局報告臺灣基隆地方檢
    察署檢察官偵查起訴。
    理  由
壹、證據能力部分：
　　本案認定事實所引用之卷內被告以外之人於審判外之陳述，
    檢察官、被告許雅茹、邵明璋於本院準備程序時均不爭執其
    作為本案證據之證據能力（本院卷第78頁），於辯論終結前
    亦未對該等證據之證據能力聲明異議（本院卷第198-200頁
    ），本院復審酌前揭陳述作成時之情況，並無違法取證之瑕
    疵，亦認以之作為證據為適當，是本案有關被告以外之人於
    審判外之言詞或書面陳述等供述證據，依刑事訴訟法第159
    條之5規定，自均得為證據。至於本判決所引用之非供述證
    據，與本案待證事實均有關聯性，且無證據證明係實施刑事
    訴訟程序之公務員違背法定程序所取得，依刑事訴訟法第15
    8條之4之反面解釋，自有證據能力。
貳、實體部分：
一、認定事實之理由：
（一）被告邵明璋對於本案犯行於審理時坦承不諱（本院卷第76
      、202頁），核與證人即告訴人許文章於偵查中、證人許
      硯翔於偵查中及審理時之證述大致相符（偵卷第111、129
      -130頁，本院卷第195頁），並有告訴人許文章之受傷照
      片、衛生福利部基隆醫院受理家庭暴力事件驗傷診斷書附
      卷可稽（偵卷第41-43、53頁），足認邵明璋之任意性自
      白與事實相符，可以採信，本案事證明確，邵明璋之犯行
      堪以認定，應依法論科。至公訴意旨雖認邵明璋有徒手毆
      打告訴人乙情，惟查，告訴人固於偵查中指稱：許雅茹跑
      來我們成功一路的家，打許硯翔的頭，我過去把許雅茹推
      開，邵明璋就進來推我，我倒在地上，邵明璋還拿電風扇
      打我的胸部等語（偵卷第111頁）。然告訴人於警詢時係
      證稱：邵明璋將我推倒，用手臂往我的胸口壓過去，攻擊
      我1次等語（偵卷第16頁）；許硯翔於偵查中證稱：邵明
      璋一進門先推了我爸一下，後來2人在拉來拉去，本來還
      要拿電風扇打我爸，後來被我制止住等語（偵卷第130頁
      ），核與邵明璋於審理時辯稱：我否認有用拳頭打許文章
      ，也沒有拿電風扇打許文章，我有推許文章胸部，因為許
      文章要去打許雅茹等語大致相符（本院卷第201頁），卷
      內亦無證據可證邵明璋有其他攻擊告訴人之傷害行為，是
      此部分僅有告訴人之單一指訴，尚不足以認定邵明璋除了
      有推告訴人胸部及和告訴人互相拉扯以外，另有徒手毆打
      告訴人之事實，併此說明。
（二）訊據被告許雅茹固坦承有於上揭時地持安全帽往上開住處
       內丟擲，惟矢口否認有何傷害直系血親尊親屬、毀損之
      犯行，辯稱：我沒有傷害許文章，是許文章先動手打我，
      我只是要把安全帽丟進去，卻不小心丟到許文章的腳而已
      ，電視機在拉扯過程中多多少少會碰撞到，有何證據證明
      是我弄下來的等語（本院卷第199、201-202頁）。經查：
   1、許雅茹為告訴人之女，邵明璋為告訴人之外甥，於上揭時
      地，許雅茹因故歐打許硯翔，告訴人上前推開許雅茹，邵
      明璋見狀即衝進上址屋內，先徒手推告訴人之胸部後，再
      與告訴人互相拉扯，嗣警獲報到場處理，許雅茹於離開上
      開住處之際，持安全帽朝門內丟擲，擊中告訴人之腿部；
      另告訴人所有、原先放置在上開住處客廳桌上之電視亦掉
      落至地面，造成電視螢幕破裂等情，業據被告2人於警偵
      中供承在卷（偵卷第20-23、30-31、112-116頁），核與
      告訴人、許硯翔於偵查中之證述大致相符（偵卷第110-11
      1、129-130頁），並有該電視之照片在卷可參（偵卷第45
      -47頁）。又告訴人於上述衝突後，於翌（24）日9時16分
      許前往衛生福利部基隆醫院檢傷，經醫師診斷受有臉部紅
      瘀、右前臂紅瘀擦傷、右中指擦傷、左前臂擦傷、左小腿
      擦傷等傷害，有前開告訴人受傷照片、驗傷診斷書在卷可
      憑。此部分事實，均已足堪認定。
   2、本院認許雅茹有傷害直系血親尊親屬及毀損他人物品之犯
      行，理由如下：
　（1）告訴人於警詢時指稱：110年7月23日19時許，我在客廳
       看電視，我女兒許雅茹突然衝進我現住的家，直接往我
       兒子許硯翔臉上揮了一拳，我看到後衝過去用手將她推
       開，此時在外面等的邵明璋衝進屋内，將我推倒在地，
       徒手往我的胸部壓，我女兒見狀也跟著打過來，徒手往
       我的右眼部位打去，再拿安全帽攻擊我的左大腿，之後
       邵明璋要把她抱出門外，她奮力抵抗，花了點力氣才將
       她抱出去，我們雙方在門外僵持不下，後來警察就來了
       ，我在與許雅茹發生拉扯過程中，她因氣憤而將我家客
       廳的電視往地上撥，造成電視損壞等語（偵卷第10、14-
       15頁）。於偵查中證稱：110年7月23日19時，許雅茹跑
       來我們成功一路的家，打我兒子許硯翔的頭，我過去把
       許雅茹推開，邵明璋就進來推我，又打我的胸部，許雅
       茹又跑過來打我的眼睛、踢我的下體，我眼睛的傷是許
       雅茹打的，後來許雅茹要將我們供奉的神明摔下，邵明
       璋看到就趕快把許雅茹推出門，這時許雅茹摔倒，她爬
       起來後，拿安全帽進門打我的左大腿，後來警察就來了
       等語（偵卷第111頁）。
　（2）證人即告訴人之配偶即許雅茹之母李秀蘭於警詢時證稱
       ：110年7月23日我當時在客廳休息，19時許我親女兒許
       雅茹突然衝進我家打我老公許文章，我在旁邊看他們互
       相爭吵，突然我女兒情緒失控就將客廳的電視從桌子上
       撥下摔到地上，後來警方就來了等語（偵卷第38頁）。
       於偵查中證稱：當天許雅茹把電視砸到地上，都壞掉了
       ，還有丟神明桌上的擲跤的東西丟在地上等語（偵卷第1
       17頁）。
　（3）許硯翔於偵查中證稱：110年7月23日19時我姊姊許雅茹
       一進門就衝過來打我，我爸許文章看到就過來把她推開
       ，我表哥邵明璋看到我姊姊被推開，就衝過來打我爸，
       跟我爸發生爭執，我姊姊就將電視從台子上撥下來，電
       視就壞掉了，接著我姊姊過來打我爸的右眼、踢我爸爸
       的下體，之後我姊姊又將神明拿起來摔，我表哥看到後
       就制止她，我們家門口有一個階梯，我表哥把我姊姊拉
       出去時，因為門的高低差，不小心跌倒了，好像是因為
       跌倒所以生氣，就將安全帽丟進門，就丟到我爸爸的大
       腿等語（偵卷第129-130頁）。
　（4）許雅茹分別於110年7月26日、同年8月13日警詢時均供稱
       ：110年7月23日19時許，我表哥邵明璋載我到我爸爸許
       文章家，我要將我媽媽寄放在我這的物品還回去給我弟
       弟許硯翔，我到我弟成功一路的家，我就問他為什麼手
       機都不接，之後我就把手往我弟臉上揮一下，我爸看到
       就過來用拳頭毆打我，我也往我爸臉上毆打過去，然後
       我們雙方就發生爭吵，過程中雙方情緒都很激動，隨後
       我要離開時，他就將我的安全帽丟出來，只是沒有丟到
       我，後來警方就來了等語（偵卷第20-21、26-27頁）。
　（5）勾稽上情，告訴人、李秀蘭及許硯翔均一致證稱許雅茹
       有出手毆打告訴人之事實，核與許雅茹於警詢時供承其
       有往告訴人臉上毆打過去乙節相符。再告訴人於案發後
       翌日上午隨即前往醫院檢傷，經診斷受有前揭傷害等情
       ，已如前述，其就醫時間與案發時間密接，且徵諸告訴
       人頭面部所受臉部紅瘀之傷勢，客觀上與遭人徒手毆打
       臉部可能導致之傷勢尚屬一致。是前開告訴人、李秀蘭
       及許硯翔之證述實屬有據，可資採信，堪信告訴人臉部
       之傷勢，係許雅茹毆打告訴人臉部之行為所致。嗣許雅
       茹雖於偵查中及審理時改辯稱：我沒有打許文章、是許
       文章先動手打我等語（偵卷第115頁，本院卷第202頁）
       ，邵明璋亦陳稱：許雅茹是自衛等語（本院卷第202頁）
       。惟查，若許雅茹確實未出手攻擊告訴人，何以在前開2
       次警詢時均稱其有出手毆打告訴人臉部而做出對己不利
       之供述，且衡情案發後初時對事件之描述多未顧慮太多
       利害關係，且因接近事件發生之時間，記憶應較為深刻
       、清晰，又許雅茹於警詢時之供述核與前開告訴人、李
       秀蘭及許硯翔之證述相符，是應以許雅茹於警詢時之供
       述，較為可採，其嗣後翻異之詞，應係避重就輕，不足
       採信。又告訴人、許硯翔前開均證稱告訴人是因見到許
       硯翔遭許雅茹毆打，才出手推開許雅茹，顯見告訴人推
       開許雅茹之舉係為防止許硯翔續受許雅茹之攻擊，對許
       雅茹而言，非屬現在不法之侵害，而無從主張正當防衛
       ，是許雅茹、邵明璋前開所辯，亦難憑採。
　（6）許雅茹於審理時另辯稱：我只是要把安全帽丟進去，不
       小心丟到許文章的腳而已等語（本院卷第201頁）。經查
       ，許硯翔前開證稱：邵明璋拉許雅茹出去時，許雅茹好
       像因為跌倒所以生氣，就將安全帽丟進門，就丟到我爸
       爸的大腿等情。佐以邵明璋於偵查中證稱：我拉許雅茹
       出門外後，我和許雅茹站在門外，許文章站在門内，正
       在相互對罵，許文章先將安全帽丟出來，許雅茹又將安
       全帽丟回門内，但沒有打到許文章等語（偵卷第113頁）
       ；許雅茹於偵查中供稱：我被邵明璋拉出門外後，許文
       章將安全帽丟出來，我很生氣，我又將安全帽扔回去，
       可能有不小心丟到許文章的小腿等情（偵卷第115頁）。
       綜上可知，許雅茹係在與告訴人對罵之情狀下，因情緒
       憤怒而將安全帽朝告訴人所在之上開住處門內丟進去，
       而一般市售安全帽乃為保護機車騎士頭部安全所設計，
       外殼質地堅硬，不易破損，以便在騎士因車禍遭撞擊時
       ，得以達保護騎士頭部之目的，若持之攻擊人，確實足
       以對人之生命、身體、安全構成威脅，許雅茹為一般智
       識正常之成年人，對於上情應無不知之理。是許雅茹係
       在明知告訴人站在上開住處門內之情況下，猶為宣洩怒
       氣而朝門內丟擲安全帽，足見其有傷害之故意甚明，其
       前開所辯是不小心的等語，並不可採。故許雅茹係與邵
       明璋共同基於傷害之犯意，許雅茹以徒手毆打告訴人臉
       部，及持安全帽朝上開住處門內丟擲而擊中告訴人腿部
       之方式，致告訴人受傷乙情，堪以認定。
　（7）又許雅茹否認有毀損電視之行為，查本案糾紛係發生在
       告訴人、許雅茹及邵明璋3人之間，許雅茹、邵明璋對於
       告訴人也有毆打許雅茹乙節均於偵查中指證歷歷（偵卷
       第112-116頁），是本案電視若是因告訴人之行為所致，
       許雅茹、邵明璋當無理由於偵查中均省略對於告訴人亦
       有此部分毀損犯行之指認，然許雅茹、邵明璋卻均聲稱
       不知道電視是怎麼壞掉的等語（偵卷第114-115頁），可
       認告訴人應無毀損電視之行為。反而是告訴人及旁觀之
       李秀蘭、許硯翔均一致證稱是許雅茹在爭執過程中，因
       情緒氣憤而將放置在上開住處客廳之電視自桌上撥落至
       地面，致該電視螢幕破裂之情。此外，案發當時許雅茹
       曾有欲將該住處內供奉之神像拿起來摔之舉動，遭邵明
       璋制止並將許雅茹拉出門外乙節，此據告訴人、許硯翔
       證述如前。參以許雅茹於偵查中供稱：許文章、邵明璋
       起了口角，他們2個就扭打，我原本要去拿神明桌上的神
       像，就被邵明璋阻止等語（偵卷第114-115頁）；邵明璋
       於偵查中陳稱：許雅茹要去摔神明桌上的供奉神明時，
       被我制止，我就把許雅茹拉出門外等語（偵卷第112頁）
       。足認許雅茹當時情緒十分激動，且在被邵明璋拉出門
       外前，已有意圖摔破神像等破壞屋內物品之舉措，則許
       雅茹在意圖破壞神像前，有先將屋內電視自客廳桌上撥
       落至地面以宣洩怒氣行為，顯屬可能，是前開告訴人、
       李秀蘭及許硯翔證稱是許雅茹撥落電視致電視毀損乙節
       ，應非虛妄，而值採信。邵明璋固於偵查中證稱：許雅
       茹沒有推倒電視機等語（偵卷第113頁），然許硯翔於偵
       查中證稱：我父親與邵明璋在拉扯時，我姊姊在把電視
       撥到地上等語（偵卷第130頁），可知許雅茹是在邵明璋
       與告訴人互相拉扯時，將電視撥倒在地，邵明璋應未及
       注意許雅茹當時有何舉措，是邵明璋前開所證，尚不足
       為許雅茹有利之認定。許雅茹確有將上開電視自告訴人
       屋內客廳桌上撥落，致該電視螢幕破裂之毀損犯行，已
       堪認定。
   3、綜上所述，本案事證明確，許雅茹所辯屬臨訟卸責之詞，
      不足採信，其犯行堪予認定，應依法論科。
二、論罪科刑：　　
（一）家庭暴力防治法所稱家庭暴力，係指家庭成員間實施身體
      或精神上不法侵害之行為；所謂家庭暴力罪，係指家庭成
      員間故意實施家庭暴力行為而成立其他法律所規定之犯罪
      ，家庭暴力防治法第2條第1款、第2款分別定有明文。查
      告訴人與許雅茹係父女關係，告訴人與邵明璋係舅甥關係
      ，是告訴人與許雅茹、邵明璋分別屬家庭暴力防治法第3
      條第3、4款規定之家庭成員，被告2人對告訴人為本案傷
      害犯行，已屬家庭成員間實施不法侵害之行為，而屬家庭
      暴力防治法第2條第2款之家庭暴力罪，惟因家庭暴力防治
      法之前揭條文並無刑責規定，則本案傷害犯行應依刑法規
      定論罪。核許雅茹所為，係犯刑法第277條第1項、第280
      條之傷害直系血親尊親屬罪及同法第354條之毀損他人物
      品罪，並就許雅茹所犯傷害直系血親尊親屬罪部分，依同
      法第280條之規定，加重其刑；核邵明璋所為，係犯刑法
      第277條第1項之傷害罪，又告訴人非邵明璋之直系血親尊
      親屬，依刑法第31條第2項規定，就邵明璋本案傷害犯行
      應科以通常之刑。
（二）被告2人間，就本案傷害犯行有犯意聯絡及行為分擔，應
      論以共同正犯。
（三）許雅茹先後以徒手及丟擲安全帽等方式傷害告訴人，係基
      於同一傷害之犯意，其行為時空密接，且係侵害同一告訴
      人之身體法益，各行為之獨立性極為薄弱，在刑法評價上
      ，以視為數個舉動之接續施行，合為包括之一行為予以評
      價較為合理，應論以接續犯之包括一罪。
（四）許雅茹所犯上開2罪，犯意各別，行為互殊，應分論併罰
      。
（五）爰以行為人之責任為基礎，審酌被告2人不思理性解決糾
      紛，且告訴人係渠等之親人，渠等竟出手傷害告訴人，致
      告訴人受有前開傷害。考量許雅茹否認犯行、邵明璋坦承
      犯行，而被告2人均未與告訴人和解之犯後態度。兼衡告
      訴人所受傷害程度、被告2人之犯罪動機、目的、手段、
      素行（見臺灣高等法院被告前案紀錄表），暨許雅茹於審
      理時自述大學畢業、現無業；邵明璋於審理時自述高職畢
      業、在碼頭工作之生活狀況（本院卷第202頁）等一切情
      狀，分別量處如主文所示之刑，並就得易科罰金之刑部分
      諭知易科罰金之折算標準。又刑法第280條所規定之加重
      其刑至2分之1係對被害人為直系血親尊親屬之特殊要件加
      重處罰，係就犯罪類型變更之個別犯罪行為予以加重，屬
      刑法分則加重而成為另一獨立之罪（最高法院108年度台
      上字第1145號判決意旨參照）。許雅茹所為傷害直系血親
      尊親屬犯行經加重其刑至2分之1後，屬法定刑7年6月以下
      有期徒刑之罪，非屬刑法第41條第1項前段規定得易科罰
      金之罪，故就傷害直系血親尊親屬罪所宣告之刑不得易科
      罰金，附此敘明。
據上論斷，應依刑事訴訟法第299條第1項前段，判決如主文。
本案經檢察官李國瑋提起公訴，檢察官劉星汝到庭執行職務。
中　　華　　民　　國　　111 　年　　11　　月　　1 　　日
                  刑事第三庭  審判長法　官　簡志龍
                                    法  官  施添寶
                                    法  官  顏偲凡
以上正本證明與原本無異。
如不服本判決應於收受送達後20日內向本院提出上訴書狀，並應
敘述具體理由；其未敘述上訴理由者，應於上訴期間屆滿後20日
內向本院補提理由書( 均須按他造當事人之人數附繕本) 「切勿
逕送上級法院」。
中　　華　　民　　國　　111 　年　　11　　月　　1 　　日
                                    書記官  李紫君
【附錄本案論罪科刑法條：】
中華民國刑法第277條
傷害人之身體或健康者，處5年以下有期徒刑、拘役或50萬元以
下罰金。
犯前項之罪，因而致人於死者，處無期徒刑或7年以上有期徒刑
；致重傷者，處3年以上10年以下有期徒刑。
中華民國刑法第280條
對於直系血親尊親屬，犯第277條或第278條之罪者，加重其刑至
二分之一。
中華民國刑法第354條
毀棄、損壞前二條以外之他人之物或致令不堪用，足以生損害於
公眾或他人者，處2年以下有期徒刑、拘役或1萬5千元以下罰金
。